臺灣高等法院花蓮分院民事裁定　　　　　　　　　　　　　 九十三年度家抗字第二號
　　　抗　告　人　財政部國有財產局臺灣
　　　　　　　　　北區辦事處台東分處
　　　法定代理人　吳宗明
右抗告人因與財政部台灣省南區國稅局間指定遺產管理人事件，對於中華民國九十二
年十一月二十八日臺灣臺東地方法院九十二年度財管字第三號所為裁定，提起抗告，
本院裁定如左：
      主      文
原裁定廢棄，發回臺灣臺東地方法院。
      理      由
一抗告意旨略以：原法院指定抗告人為被繼承人丁鎮江之遺產管理人，惟本件被繼承
  人之所有繼承人均已向法院拋棄繼承，依經驗法則推斷，其遺債顯大於遺產，似無
  遺產可歸屬國庫，若由抗告人任遺產管理人，勢必先行墊支龐大管理費用而無法收
  回歸墊。而國有財產局乃公務機關，若擔任遺產管理人，係以全國人民納稅所得負
  擔個人私務之支出，無異使公器淪為私用，令國庫遭受權利之侵害；況丁鎮江之繼
  承人對其遺產及遺債情形較抗告人明瞭，亦多具備遺產管理能力，是原法院選任抗
  告人為被繼承人丁鎮江之遺產管理人，尚非適宜等語。
二查：本件被繼承人丁鎮江於民國九十年八月二十八日死亡，其第一順位繼承人即其
　配偶李美惠及子女丁欣玉等六人、與第三順位繼承人即其兄弟姐妹丁水旺等六人均
　已拋棄繼承，並經法院准予備查，有繼承系統表、原法院民事庭准予備查通知書及
　戶籍謄本附卷可稽。相對人為丁鎮江之遺產申報而依民法第一千一百七十八條第二
　項規定聲請原法院選任遺產管理人，固無不合。惟在合法繼承人全體拋棄繼承之情
　形，大多屬於遺債大於遺產，形同破產，國有財產局乃公務機關，依國有財產法之
　規定綜理國有財產事務，執行事務所需預算為全國人民納稅所得，若顯無遺產可歸
　屬國庫，自不宜選任國有財產局為管理人，以避免其代管私人遺產之管理費用無法
　由被繼承人遺產歸墊，導致利用全民資源負擔個人私務支出之結果。且繼承人與被
　繼承人關係密切，對被繼承人之財產狀況較為瞭解，如無特別之情形，自仍應從被
　繼承人之繼承人中選任遺產管理人較為適宜。原法院未斟酌上情，即逕依相對人之
　聲請，選任抗告人為遺產管理人，尚有未洽，抗告意旨據此指摘原裁定不當，求予
　廢棄，為有理由，本院自應將原裁定予以廢棄，並發回原法院就此詳為調查斟酌後
　更為妥適之裁定。
據上論結，本件抗告為有理由，依民事訴訟法第四百九十二條裁定如主文。
中　　　華　　　民　　　國　　九十三　　年　　　一　　　月　　 十六　　 日
                                    審判長法官  謝  志  揚
                                          法官  蔣  有  木
                                          法官  何  方  興
右正本係照原本作成。
如不服本裁定，應於收受送達後十日內向本院提出再抗告狀（僅以適用法規顯有錯誤
，並經本院之許可者為限），並繳納再抗告費新台幣壹仟元；其未表明再抗告理由者
，應於提出再抗告後十日內向本院補提理由書狀（均須按照他造當事人之人數附繕本
）。
抗告時應提出委任律師或具有律師資格之人之委任狀；委任有律師資格者，另應附具
律師及格證書及釋明委任人與受任人有民事訴訟法第四百六十六條之一第一項但書或
第二項所定關係之釋明文書影本。
                                    法院書記官  劉  妙  娘
中　　　華　　　民　　　國　　九十三　　年　　　一　　　月　　 十六　　 日
